臺灣橋頭地方法院刑事判決
111年度審金訴字第233號
公  訴  人  臺灣橋頭地方檢察署檢察官
	被      告  李佳倫


上列被告因詐欺等案件，經檢察官提起公訴（111年度調偵字第1
06號），嗣被告於準備程序中就被訴事實為有罪之陳述，經告知
簡式審判程序之旨，並聽取被告與公訴人之意見後，合議庭裁定
由受命法官獨任進行簡式審判程序，判決如下：
    主  文
李佳倫犯三人以上共同詐欺取財罪，處有期徒刑壹年貳月。
    事  實
一、李佳倫加入真實姓名年籍不詳，暱稱「林子強」、「程琦」
    等人所共同組成之3人以上，以實施詐術為手段，具有持續
    性、牟利性之有結構性詐欺集團組織（李佳倫所涉參與犯罪
    組織部分，因加入本案犯罪組織首先繫屬之案件為臺灣高雄
    地方法院110 年度金訴字第130 號案件，故本案非其加入本
    案犯罪組織首件繫屬法院之案件，不在本案起訴範圍），並
    與所屬詐欺集團成員共同意圖為自己不法所有，基於三人以
    上共同詐欺取財，及掩飾隱匿詐欺所得去向之洗錢犯意聯絡
    ，於民國109年7月14日前某日，由李佳倫先取得其女友洪于
    涵（所涉詐欺等罪嫌，業經檢察官另案起訴）所申設之國泰
    世華商業銀行嘉泰分行帳號0000000000000000號帳戶（下稱
    系爭帳戶）後，將系爭帳戶資料轉交予「林子強」，再由該
    詐欺集團成員於109年7月7日，以Tinder交友網站暱稱「程
    琦」之帳號結識陳紫霜，再以通訊軟體LINE加陳紫霜為好友
    ，並向陳紫霜佯稱投資「佳合創投」平台可以獲利云云，致
    陳紫霜陷於錯誤，而依指示於附表一「匯款時間」欄所示時
    間，匯款如附表一「匯款金額」欄所示金額至系爭帳戶（其
    中附表一編號7所示款項係陳紫霜在位於高雄市楠梓區之後
    勁郵局自動櫃員機進行轉帳匯款）。而後李佳倫即依詐欺集
    團指示前往高雄市○○區○○○路000號國泰世華商業銀行高雄分
    行內設置之自動櫃員機，於附表二「提領時間」欄所示時間
    ，提領如附表二「提領金額」欄所示金額後轉交「林子強」
    ，藉以製造金流斷點，致無從追查前揭犯罪所得之去向，而
    掩飾或隱匿該犯罪所得。嗣陳紫霜發覺受騙而報警處理，經
    警調閱監視器畫面察看，始循線查悉上情。
二、案經陳紫霜訴由嘉義縣警察局民雄分局報告臺灣橋頭地方檢
    察署檢察官偵查起訴。
    理  由
壹、程序事項
　　除被告所犯為死刑、無期徒刑、最輕本刑為3 年以上有期徒
    刑之罪或高等法院管轄第一審案件者外，於前條第1 項程序
    進行中，被告先就被訴事實為有罪之陳述時，審判長得告知
    被告簡式審判程序之旨，並聽取當事人、代理人、辯護人及
    輔佐人之意見後，裁定進行簡式審判程序，刑事訴訟法第27
    3 條之1 第1 項定有明文。本案被告李佳倫所犯屬法定刑為
    死刑、無期徒刑、最輕本刑為3 年以上有期徒刑以外之罪，
    渠於準備程序時就被訴事實為有罪之陳述【見院卷第49頁】
    ，經告知簡式審判程序要旨並聽取當事人意見，經被告同意
    適用簡式審判程序後，本院亦認無不得或不宜改依簡式審判
    程序進行之處，爰依刑事訴訟法第273 條之1 第1 項規定裁
    定進行簡式審判程序，合先敘明。又簡式審判程序之證據調
    查，依刑事訴訟法第273 條之2 規定，不受同法第159 條第
    1 項、第161 條之2 、第161 條之3 、第163 條之1 及第16
    4 條至第170 條規定之限制，附此說明。
貳、實體事項
一、認定犯罪事實所憑之證據及理由
　　訊據被告就上揭事實均坦承不諱【見院卷第49頁、第61頁、
    第63頁】，核與證人即告訴人陳紫霜、證人即另案被告洪于
    涵證述相符【見警卷第7至第15頁、第19頁至第23頁、偵一
    卷第33頁至第36頁】，並有國泰世華商業銀行存匯作業管理
    部110年2月20日國世存匯作業字第1100020743號函、被告在
    高雄市○○區○○○路000號國泰世華商業銀行高雄分行提款時之
    監視器錄影畫面截圖、系爭帳戶個資檢視、告訴人所提出之
    交易明細手機擷圖、郵政自動櫃員機交易明細表、「程琦」
    LINE大頭照截圖及「佳合創投」在線客服對話紀錄、系爭帳
    戶交易明細等件在卷可稽【見警卷第27頁至第29頁、第33頁
    至第45頁、第49頁、第55頁至58頁、第61頁至第63頁】，堪
    信被告所為之任意性自白確與事實相符，是本件事證已臻明
    確，被告犯行洵堪認定，應予依法論科。
二、論罪科刑
  ㈠論罪部分
  ⒈按洗錢防制法第2 條規定：「本法所稱洗錢，指下列行為：
    一、意圖掩飾或隱匿特定犯罪所得來源，或使他人逃避刑事
    追訴，而移轉或變更特定犯罪所得。二、掩飾或隱匿特定犯
    罪所得之本質、來源、去向、所在、所有權、處分權或其他
    權益者。三、收受、持有或使用他人之特定犯罪所得。」，
    又過去實務認為，行為人對犯特定犯罪所得之財物或利益作
    直接使用或消費之處分行為，或僅將自己犯罪所得財物交予
    其他共同正犯，祇屬犯罪後處分贓物之行為，非本條例所規
    範之洗錢行為，惟依新法規定，倘行為人意圖掩飾或隱匿特
    定犯罪所得來源，而將特定犯罪所得直接消費處分，甚或交
    予其他共同正犯，而由共同正犯以虛假交易外觀掩飾不法金
    流移動，即難認單純犯罪後處分贓物之行為，應仍構成新法
    第2 條第1 款或2 款之洗錢行為（最高法院108 年度台上字
    第1744號判決意旨參照）。經查，被告向另案被告洪于涵取
    得系爭帳戶再交予其所屬之詐欺集團後，被告所屬之詐欺集
    團其他成員乃對告訴人施以詐術，使告訴人陷於錯誤匯款至
    系爭帳戶，再由被告提領部分款項轉交予「林子強」，以隱
    匿渠等詐欺所得去向，業如前述，故被告所為已切斷資金與
    當初犯罪行為之關聯性，隱匿犯罪行為或該資金不法來源或
    本質，使偵查機關無法藉由資金之流向追查犯罪者，揆諸前
    開說明，核與洗錢防制法第14條第1 項一般洗錢罪之要件相
    合。
　⒉核被告所為，係犯刑法第339 條之4 第1 項第2 款之三人以
    上共同詐欺取財罪、洗錢防制法第14條第1 項之一般洗錢罪
    。又被告、「林子強」與其所屬詐欺集團其他成員，就上開
    犯行，有犯意聯絡及行為分擔，應論以共同正犯。另被告本
    件犯行係以一行為同時觸犯三人以上共同詐欺取財罪、一般
    洗錢罪2 罪名，為想像競合犯，應依刑法第55條前段規定，
    從一重之三人以上共同詐欺取財罪處斷。
  ㈡刑之減輕
    按犯洗錢防制法第14條之罪，在偵查或審判中自白者，減輕
    其刑，洗錢防制法第16條第2 項定有明文；再按想像競合犯
    係一行為觸犯數罪名，行為人犯罪行為侵害數法益皆成立犯
    罪，僅因法律規定從一重處斷科刑，而成為科刑一罪而已，
    自應對行為人所犯各罪均予適度評價，始能對法益之侵害為
    正當之維護。因此法院於決定想像競合犯之處斷刑時，雖以
    其中最重罪名之法定刑作為裁量之準據，惟具體形成宣告刑
    時，亦應將輕罪之刑罰合併評價。基此，除非輕罪中最輕本
    刑有較重於重罪之最輕本刑，而應適用刑法第55條但書規定
    重罪科刑之封鎖作用，須以輕罪之最輕本刑形成處斷刑之情
    形以外，則輕罪之減輕其刑事由若未形成處斷刑之外部性界
    限，自得將之移入刑法第57條或第59條之科刑審酌事項內，
    列為是否酌量從輕量刑之考量因子。是法院倘依刑法第57條
    規定裁量宣告刑輕重時，一併具體審酌輕罪部分之量刑事由
    ，應認其評價即已完足，尚無過度評價或評價不足之偏失（
    最高法院109 年度台上字第3936號判決意旨參照）。經查，
    被告於本院審理時就所犯一般洗錢罪為自白，本應依洗錢防
    制法第16條第2 項之規定減輕其刑，惟被告所犯一般洗錢罪
    係屬想像競合犯其中之輕罪，雖因想像競合犯之關係而從一
    重之三人以上共同詐欺取財罪處斷，上開輕罪之減輕其刑事
    由未形成處斷刑之外部性界限，依前揭說明，仍應由本院於
    依刑法第57條規定量刑時，審酌上開輕罪之減輕其刑事由，
    作為被告量刑之有利因子（詳後述），附此說明。
　㈢爰依據行為人之責任為基礎，審酌被告不思合法途徑或覓得
    正當職業獲取所需，竟與詐欺集團成員共犯本案加重詐欺取
    財犯行，影響社會治安及正常交易秩序，漠視他人財產法益
    ，不僅造成執法機關不易查緝犯罪行為人，亦將使告訴人求
    償困難，更助長社會犯罪風氣，破壞人際往來之信任感，所
    為殊值非難，復考量被告犯後終能坦承犯行，且合於洗錢防
    制法第16條第2 項所定減輕其刑事由，業如前述，復以分期
    賠償新臺幣（下同）271,000元與告訴人之條件與之達成調
    解，此有高雄市楠梓區調解委員會調解書影本附卷可按【見
    偵二卷第5頁】，暨考量其於本案犯行中之分工，兼酌以被
    告自述高職畢業之智識程度，目前擔任水電工，日薪1,300
    元之經濟狀況【見院卷第63頁】等一切情狀，量處如主文所
    示之刑。
參、沒收部分
　　被告固有向另案被告洪于涵取得系爭帳戶供作人頭帳戶使用
    ，並領款轉交上手之犯行，惟卷內尚乏積極證據證明其有就
    此獲有報酬，自無從遽認其有何實際獲取之犯罪所得，爰不
    予諭知沒收或追徵其價額。 
據上論斷，應依刑事訴訟法第273條之1第1項、第299條第1項前
段，判決如主文。
本案經檢察官倪茂益提起公訴，檢察官靳隆坤到庭執行職務。
中　　華　　民　　國　　111 　年　　10　　月　　18　　日
              刑事第六庭      法  官 姚怡菁      
以上正本證明與原本無異。
如不服本判決應於收受送達後20日內向本院提出上訴書狀，並應
敘述具體理由；如未敘述上訴理由者，應於上訴期間屆滿後20日
內向本院補提理由書（均須按他造當事人之人數附繕本）「切勿
逕送上級法院」。
中　　華　　民　　國　　111 　年　　10　　月　　18　　日
                              書記官 陳佳彬
附表一：
編號 匯款時間(民國) 匯款金額(新臺幣) 1 109年7月14日17時26分許 3,000元 2 109年7月15日12時12分許 28,000元 3 109年7月15日18時18分許 20,000元 4 109年7月20日18時55分許 100,000元 5 109年7月20日18時57分許 100,000元 6 109年7月20日19時3分許 30,000元（起訴書漏列此筆匯款，業經公訴人當庭補充） 7 109年7月20日19時14分許 20,000元 

附表二：
編號 提領時間 提領金額 1 109年7月21日1時56分許 100,000元 2 109年7月21日1時57分許 100,000元 3 109年7月21日1時59分許 100,000元 

　　　　　　　　　　　　　　　
附錄本件判決論罪科刑法條：
中華民國刑法第339條之4
犯第339條詐欺罪而有下列情形之一者，處1年以上7年以下有期
徒刑，得併科1百萬元以下罰金：
一、冒用政府機關或公務員名義犯之。
二、三人以上共同犯之。
三、以廣播電視、電子通訊、網際網路或其他媒體等傳播工具，
    對公眾散布而犯之。
前項之未遂犯罰之。

洗錢防制法第14條
有第二條各款所列洗錢行為者，處7年以下有期徒刑，併科新臺
幣5百萬元以下罰金。
前項之未遂犯罰之。
前二項情形，不得科以超過其特定犯罪所定最重本刑之刑。

卷宗標目對照表
一、嘉義縣警察局民雄分局嘉民警偵字第1100033612號卷，稱警卷； 二、臺灣橋頭地方檢察署110年度偵字第16135號卷，稱偵一卷；　　 三、臺灣橋頭地方檢察署111年度調偵字第106號卷，稱偵二卷；　　 四、本院111年度審金訴字第233號卷，稱院卷。